臺灣新竹地方法院民事裁定  
109年度消債清字第42號
聲  請  人  
即債務人    張淑玲



代  理  人  張宛華律師(法扶)
上列當事人聲請消費者債務清理清算事件，本院裁定如下：
    主  文
債務人甲○○自中華民國一百一十年一月十三日十一時起開始清算
程序。
本件命司法事務官進行清算程序。
    理  由
一、按債務人不能清償債務或有不能清償之虞者，得依本條例所
    定更生或清算程序，清理其債務；債務人於法院裁定開始更
    生程序或許可和解或宣告破產前，得向法院聲請清算；債務
    人對於金融機構負債務者，在聲請更生或清算前，應向最大
    債權金融機構請求協商債務清償方案，或向其住、居所地之
    法院或鄉、鎮、市、區調解委員會聲請債務清理之調解，消
    費者債務清理條例（下稱消債條例）第3條、第80條前段、
    第151條第1項分別定有明文。次按法院開始清算程序之裁定
    ，應載明其年、月、日、時，並即時發生效力；法院裁定開
    始更生或清算程序後，得命司法事務官進行更生或清算程序
    ，必要時，得選任律師、會計師或其他適當之自然人或法人
    一人為監督人或管理人，亦為消債條例第83條第1項、第16
    條第1項所明定。
二、聲請意旨略以：聲請人前因有不能清償債務之情事，而積欠
    債務總額新臺幣（下同）2,216,772元，聲請人前於本院向
    債權人聲請債務前置調解，惟最大債權銀行中國信託商業銀
    行股份有限公司以109年8月7日債權人債權陳報狀表示聲請
    人無清償能力，未提出任何還款方案予聲請人，兩造於調解
    日亦均未到庭，以致前置調解不成立。為此，爰依消債條例
    請求裁定准許清算等語。
三、經查：
㈠、聲請人提出本件清算程序之聲請前，曾於民國109年7月間於
    本院向債權人聲請債務前置調解，惟最大債權銀行表示聲請
    人無清償能力，未提出任何還款方案予聲請人，兩造於調解
    日亦均未到庭，以致前置調解未能成立，此有債權人債權陳
    報狀及調解程序筆錄附於本院109年度司消債調字第145號調
    解案卷可稽，並經本院調閱上開卷宗查閱屬實，堪認聲請人
    已依消債條例之規定聲請前置調解未能成立，是以，聲請人
    據以聲請清算，本院自應綜合聲請人目前全部收支及財產狀
    況，評估是否已不能維持符合人性尊嚴之最基本生活條件，
    而有「不能清償或不能清償之虞」等情。
㈡、關於聲請人之財產收入及支出部分：聲請人名下除有3筆現存
    個人保單（包含傷害保險1筆、其他有效保單2筆）外，別無
    其他財產，此有本院依職權調閱聲請人稅務電子閘門財產所
    得調件明細表、聲請人之法務部—高額壽險資訊連結作業表
    在卷為證（本院卷第15-21頁），是聲請人名下尚有可充清
    算財團分配之財產，先予敘明。又聲請人因患有B型肝炎，
    無法繼續其前於新竹市私立欣安老人長期照顧中心之工作，
    且為照顧未成年子女及重度身心障礙而無工作能力之配偶，
    只能打零工，故無法提供薪資證明（本院卷第31-37、47-49
    頁），其每月收入約為12,000元，則本院暫以債務人前開每
    月收入12,000元，作為計算債務人目前償債能力之依據；而
    聲請人每月必要支出部分為：雜費5,000元、未成年子女課
    後輔導費4,000元、一家三口之伙食費12,000元、油資、保
    險費及交通費3,300元、手機費用699元、家用電話140元，
    總計：25,139元（本院卷第47頁）。經查，本院審認聲請人
    之配偶患有重度身心障礙，有中華民國身心障礙證明在卷（
    本院卷第37頁），堪認其不能維持生活而無謀生能力，需受
    聲請人扶養，聲請人之配偶既然不能工作，則聲請人自需獨
    自行使負擔未成年子女之扶養義務，是聲請人所主張之每月
    生活必要支出數額尚與一般生活水準所應支出之金額相當，
    且並未逾行政院主計處公告臺灣省109年度每人每月之必要
    生活費用，包含負擔扶養配偶及一名未成年子女之標準44,5
    97元（109年度每月最低生活費一覽表，本院卷第67頁），
    則本件聲請人主張每月生活必要支出為25,139元範圍內，尚
    為合理。
㈢、綜上，聲請人主張其無法清償債務，由其每月收入約12,000
    元，經扣除每月必要生活支出25,139元後，顯已入不敷出而
    無多餘金額可供還款，足見聲請人主張其有不能清償債務之
    情事存在，堪以採信。本件復查無聲請人有消債條例第6 條
    第3 項、第8 條或第82條第2 項所定駁回清算聲請之事由存
    在，則債務人聲請清算，即屬於法有據。
㈣、再據本院依職權調查聲請人名下財產所示，其名下共有3筆保
    險保單，已如前述，是聲請人名下尚有可充清算財團分配之
    財產，尚難謂全無清算之價值，堪認有清算程序之實益，自
    應依首揭規定開始清算程序，並命司法事務官進行本件清算
    程序。
四、爰裁定如主文。
中    華    民    國   110    年    1     月    13    日
                  民事第二庭    法  官  陳麗芬
以上正本係照原本作成。
本件不得抗告。
中    華    民    國   110    年    1    月     13    日
                                書記官  曾煜智